臺灣桃園地方法院民事簡易判決
109年度桃簡字第850號
原      告  簡房鋼  
訴訟代理人  呂明修律師
被      告  羅嘉慧  
訴訟代理人  鄭世脩律師
複  代理人  林俊杰律師
上列當事人間請求減少價金等事件，本院於民國110年12月20日
言詞辯論終結，判決如下：
　　主    文
被告應給付原告新臺幣貳拾玖萬陸仟壹佰捌拾肆元，及自民國一
百一十年九月七日起至清償日止，按年息百分之五計算之利息。
原告其餘之訴駁回。
訴訟費用由被告負擔百分之五十九，餘由原告負擔。
本判決第一項得假執行，但被告如以新臺幣貳拾玖萬陸仟壹佰捌
拾肆元為原告預供擔保，則得免為假執行。
原告其餘假執行之聲請駁回。
    事實及理由
壹、程序方面：
    按簡易訴訟之訴狀送達後，原告不得將原訴變更或追加他訴
     ，但擴張或減縮應受判決事項之聲明者不在此限，民事訴
     訟法第436條第2項、第255條第1項第3款定有明文。本件原
     告起訴聲明原為：被告應給付原告新臺幣（下同）259,150
     元，及自起訴狀繕本送達翌日起至清償日止，按年息5%計
     算之利息（見本院卷第3頁）。嗣於民國110年9月6日具狀
     變更為：1.被告應給付原告498,672元，及自民事擴張訴之
     聲明狀繕本送達翌日起至清償日止，按年息5%計算之利息
     。2.願供擔保，請求准予宣告假執行（見本院卷第109頁正
     面）。核其所為，屬於一部擴張一部減縮應受判決事項之
     聲明，合於前述規定，應予准許。
貳、實體方面：
一、原告主張：原告於108年8月29日與被告訂定不動產買賣契約
     ，向被告購買門牌號碼桃園市○○區○○路000號建物（桃園市
     ○○區○○段0000○號，下稱系爭房屋）暨其附屬建物與坐落基
     地，原告已如數給付價金2,150萬元，兩造並已於108年10
     月3日完成所有權移轉登記，及於同年月15日交屋。然而，
     原告於交屋後，發現系爭房屋之1樓入口大門處、1樓三角
     窗窗台、1樓後側地坪、地下室前方平頂、2樓前陽台門檻
     、3樓後房牆面處均有滲漏水之情形；地下室電梯之大理石
     板與水泥牆面間則已產生縫隙；屋內電梯之給油潤滑裝置
     與鋼索亦已經損壞。上開瑕疵已經使系爭房屋欠缺通常之
     效用；且被告於訂定買賣契約時，於現況說明書勾選未有
     滲漏水之選項，實際上卻有上開滲漏水之情形而欠缺其保
     證之品質；又故意不告知電梯牆面大理石板、電梯潤滑裝
     置及鋼索有上開損壞之瑕疵，原告應得依民法第354條、第
     359條之規定請求減少價金，並依不當得利之法律關係請求
     被告返還減少部分之價金；或依民法第360條之規定，請求
     不履行之損害賠償。又經鑑定勘估，上開漏水與大理石板
     之修繕費用計算材料折舊後，其金額共為474,522元；電梯
     之修繕費用則為24,150元，合計498,672元，減少價金或損
     害賠償之金額，應可以此為度。故就上開請求權基礎，請
     求法院擇一判命被告為給付。並聲明：如上開變更後之聲
     明所示。
二、被告則以：系爭房屋為中古屋而非新成屋，依交易習慣本應
    以現況交屋為原則，不能要求其具備新成屋之品質。系爭房
    屋縱有上開滲漏水、大理石板脫落之狀況，仍是正常老化所
    導致，不能認定為減損系爭房屋通常效用之瑕疵。又系爭房
    屋內電梯給油設備、鋼索之更換，究屬通常更新或異常損壞
    之瑕疵，尚無法證明。且上開現況說明書均是兩造檢視系爭
    房屋後，依所見之現況填寫，被告亦無故意不告知瑕疵之情
    形。從而，原告以系爭房屋有物之瑕疵而主張減少價金、以
    被告故意不告知瑕疵而請求損害賠償，均無理由。況兩造於
    議價過程中，被告本已考量原告須支出之裝潢費用，而於價
    金中予以扣減，原告亦不應另行請求修繕費用。並聲明：1.
    原告之訴駁回。2.如受不利判決，願供擔保，請求准予宣告
    免為假執行。
三、本院之判斷：
(一)本件兩造於108年8月29日訂定買賣契約，由原告向被告買受
    系爭房屋暨其附屬建物與坐落基地，原告已經如數給付價金
    2,150萬元，被告則已於108年10月15日將系爭房屋交付原告
    ，為兩造所不爭執（見本院卷第40頁反面、第41頁正面），
    此部分之事實先可認定。
(二)關於滲漏水部分：
　1.按物之出賣人對於買受人，應擔保其物於依民法第373條之
    規定危險移轉於買受人時無滅失或減少其價值之瑕疵，亦無
    滅失或減少其通常效用或契約預定效用之瑕疵；買賣因物有
    瑕疵，而出賣人依前5條之規定，應負擔保之責者，買受人
    得解除其契約或請求減少其價金，民法第354條第1項前段、
    第359條前段定有明文。上開規定所謂瑕疵，應係指存在於
    物之缺點而言；凡依通常交易觀念，或依當事人之決定，認
    為物應具備之價值、效用或品質而不具備者，即為物有瑕疵
    （最高法院73年台上字第1173號判例意旨參照），換言之，
    物之缺點是否屬於瑕疵，須參照一般交易習慣與當事人可得
    推知之意思而定，並非有固定之標準。又按買賣之物，缺少
    出賣人所保證之品質者，買受人得不解除契約或請求減少價
    金，而請求不履行之損害賠償，民法第360條前段另有規定
    ，亦即出賣人既已特別保證買賣物具備一定之品質，實際上
    卻缺少該等品質者，買受人即得依此規定請求損害賠償，該
    品質之欠缺是否達到減損其一般觀念中通常效用之程度，則
    非所問。
　2.本件經囑託桃園市建築師公會就系爭房屋之滲漏水狀況實施
    鑑定，結果顯示系爭房屋之(1)1樓入口大門有滲漏水現象，
    研判為劣化及水氣濕度高產生之結露現象累積造成；(2)1樓
    三角窗窗台有滲漏水現象，研判為角窗下框接合材料不密實
    及老化造成；(3)2樓前陽台門檻有下雨時滲水現象，研判為
    下門框鋁料接合材料及側面壓條老化形成縫隙造成；(4)3樓
    後房牆面白華、漆面剝落，研判為老化及濕氣凝結結露造成
    ，有鑑定報告書可參（見外置鑑定報告書第4至6頁），系爭
    房屋有此等滲漏水之情形，應堪認定。而被告於兩造訂定買
    賣契約時，就系爭房屋之現況說明書第34項「現況是否有滲
    漏水之情形？」之問題處，勾選「否」之選項，則有現況說
    明書附卷可參（見本院卷第69頁），依不動產買賣之通常交
    易觀念，應足認為對於系爭房屋無滲漏水之保證。依上開說
    明，被告既已保證系爭房屋無滲漏水之情形，實際上卻存在
    上開滲漏水之現象，原告即得依上述民法第360條前段之規
    定，請求不履行之損害賠償，至於此等滲漏水於一般交易觀
    念上是否可評價為減損其通常效用之瑕疵，則非所問。
　3.又按負損害賠償責任者，應回復他方損害發生前之原狀；債
    權人得請求支付回復原狀所必要之費用，為民法第213條第1
    項、第3項所明定。另回復原狀費用既以必要者為限，則修
    理材料以新品換舊品者，即應計算折舊。前段(1)至(4)項滲
    漏水之預估修繕費用，經鑑定依序為196,700元（含材料99,
    070元、工資97,630元）、152,700元（含材料45,330元、工
    資107,370元）、42,000元（含材料10,500元、工資31,500
    元）、52,000元（含材料18,200元、工資33,800元），有桃
    園市建築師公會上開鑑定報告書及110年6月3日(109)桃市建
    師鑑字第058-7號補充鑑定函可參（見本院卷第97頁）。又
    參酌行政院制頒「固定資產耐用年數表」，其中鋼筋混凝土
    造房屋之耐用年數為50年，房屋其他附屬設備之耐用年數為
    10年，系爭房屋係於98年12月建造完成，迄本件108年10月1
    5日交屋時，已使用9年11月，故原告主張以新品價額之10分
    之1計算材料部分之殘值（見本院卷第111頁），應屬可採。
    從而，經計算材料折舊並加計無庸折舊之工資後，原告就此
    部分得請求被告賠償之金額應為287,610元（計算式：9,907
    ＋97,630＋4,533＋107,370＋1,050＋31,500＋1,820＋33,800＝287,
    610）。
　4.至於系爭房屋經上開鑑定，結果雖顯示其地下室前方平頂有
    白華、漆面剝落之情形，然關於其原因，鑑定結果已經指出
    並無發現有裂痕滲出源頭，研判係室內空氣氣流停滯，濕氣
    聚集產生平頂結露促使水泥漆面剝落，有上開鑑定報告可參
    （見外置鑑定報告書第5頁），堪認此部分之白華與漆面剝
    落，應是建築外部之水氣等自然力所致，並非屬於建築體之
    滲漏水，即不在被告上開保證之範圍，而無民法第360條其
    段規定之適用。又系爭房屋為98年間建造之中古屋，依不動
    產交易之一般觀念，關於房屋形諸於外或由其屋齡可得預期
    之缺陷，除非有保證品質或特別約定其效用，否則應認當事
    人已默示合意按訂約時房屋之現狀為交易，而不能以新成屋
    應有之品質為準。依通常經驗，房屋之粉刷因潮濕、氧化、
    日照、時間經過之自然因素而有變色、產生白華、剝落等情
    形，本屬普遍而可預期之自然現象，且系爭房屋上開地下室
    平頂白華、漆面剝落之發生位置，亦非原告所無法觀察得知
    ，是系爭房屋縱有此等缺陷，亦難認為通常觀念上減少其效
    用之瑕疵。故原告就此部分請求不履行之損害賠償或減少價
    金，均非有理。
　5.另依上開鑑定結果，系爭房屋之1樓後側地坪落水頭雖有排
    水時溢水之狀況，然經研判係因1樓後側地坪排水主管有堵
    塞，始導致樓上用水排下量大時溢水（見外置鑑定報告書第
    5頁）。考量水管之堵塞可能因使用中有異物進入而迅速發
    生，與上開滲漏水情形均係因時間久遠、材料老化所導致者
    有所不同，實無從認定此等情事於兩造交付房屋而危險移轉
    時已經存在，原告主張系爭房屋於危險移轉時有此等物之瑕
    疵，即難認有據，其就此部分之請求並非有理。
(三)關於電梯牆面大理石板部分：
　　原告主張系爭房屋地下室電梯大理石牆面有瑕疵一節，經上
    開鑑定，結果顯示該處大理石板與電梯牆間存有分離縫隙，
    最大離縫寬度約6mm，研判係不同材料（大理石板與牆面粘
    結糊體脫落）接合劣化後產生之縫隙，有鑑定報告書可參（
    見外置鑑定報告書第6頁）。然依通常經驗，石材裝潢以粘
    著方式施工者，其接合部分因時間經過而失效，導致石材與
    接著位置脫離，本非罕見；且依鑑定報告書所附照片（見外
    置鑑定報告書附件第6-6、6-7頁），上開情形發生之位置、
    程度亦非難以觀察；此外復無證據可認被告有保證無此瑕疵
    、或明知有此瑕疵而不告知之情形。依上開關於中古屋交易
    習慣之說明，即應認兩造已默示合意按此現狀為交易，而不
    能認為減少通常效用之瑕疵。從而，原告就此部分所為減少
    價金或損害賠償之請求，亦不能准許。
(四)關於電梯給油設備、鋼索部分：
　1.關於系爭房屋內電梯之狀況，證人郭明章於言詞辯論時到庭
    證稱：我從事電梯保養維修的工作，於108年11月間曾至系
    爭房屋進行電梯保養維修，當時巡視後，發現電梯的油壺，
    亦即為電梯軌道上油潤滑的設備，已經過度使用而摩擦到焦
    黑，電梯的安全鋼索也已經生鏽，我便向公司詢問報價，經
    公司開立本院卷第22頁報價單後，我再施工維修，報價單所
    載電梯行走輔助給油裝置就是上述的油壺；上述的油壺是消
    耗品，一般而言2年即須更換，安全鋼索則是半年檢查、保
    養一次，視檢查的安全係數決定是否需要更換；以此焦黑、
    生鏽的情形，應是沒有定期保養所致等語（見本院卷第118
    頁反面至第120頁正面）。依郭明章上開所述，足認系爭房
    屋內電梯之限速安全輔助索、行走輔助給油裝置均因怠於定
    期維修保養，分別有生鏽以及使用過度而焦黑之情形；且參
    酌兩造於108年10月15日交屋後，隨即於同年11月間發現此
    情，以及證人所稱鋼索與給油裝置分別應以6個月、2年之頻
    率檢查保養等情，應可推知此等缺陷係於交付房屋而危險移
    轉時即已存在。而依通常社會觀念，電梯之功能關乎使用人
    之生命安全甚鉅，無論係新成屋或中古屋，應均能期待原所
    有人按照正常標準為保養、維護，且此等零件均位在電梯井
    內，其狀態是否正常亦非買受人可輕易觀察得知，如有怠於
    保養而減損其安全性者，自應認為減損其通常效用之瑕疵。
    是原告主張就此瑕疵減少價金，並依不當得利之法律關係請
    求被告返還已經受領之減少部分價金，應屬有理。
　2.原告因更換上開限速安全輔助索與行走輔助給油裝置，各支
    出19,950元、4,200元（均含稅），有卷附估價單可憑（見
    本院卷第22頁）。而依郭明章上開證述，其中行走輔助給油
    裝置屬於消耗品，應無庸計算折舊；而限速安全輔助索則無
    單獨特定之更換年限，故依行政院制頒「固定資產耐用年數
    表」中升降機設備之耐用年數為15年，自系爭房屋建造完成
    之98年12月20日至交屋之108年10月15日間，已使用9年11月
    ，依定率遞減法每年折舊1000分之142計算，如安全輔助索
    有定期保養而未生鏽，其現值應為4,374元（計算式詳如附
    表）。從而，原告因系爭房屋電梯有上開瑕疵，請求減少價
    金8,574元（4,200＋4,374＝8,574），應有理由，逾此範圍之
    請求則不應准許。
(五)綜上，本件原告得請求減少並返還價金，或損害賠償之金額
    ，共計應為296,184元（計算式：287,610＋8,574＝296,184）
    ，逾此範圍之請求則無理由，不應准許。
(六)又給付無確定期限者，債務人於債權人得請求給付時，經其
    催告而未為給付，自受催告時起，負遲延責任。其經債權人
    起訴而送達訴狀，或依督促程序送達支付命令，或為其他相
    類之行為者，與催告有同一之效力。遲延之債務，以支付金
    錢為標的者，債權人得請求依法定利率計算之遲延利息。其
    利率未經約定，亦無法律可據者，週年利率為5%，為民法第
    229條第2項、第233條第1項前段、第203條分別明定。本件
    原告對被告之不當得利返還請求權、損害賠償請求權均屬未
    定給付期限之金錢債權，故其就上述296,184元，請求被告
    給付自民事擴張訴之聲明狀繕本送達翌日即110年9月7日（
    見本院卷第109頁）起至清償日止，按年息5%計算之利息，
    即屬有據。　　
四、綜上所述，原告依買賣瑕疵擔保及不當得利之法律關係，請
    求被告給付如主文第1項所示，為有理由，應予准許；逾此
    範圍之請求則無理由，應予駁回。
五、本判決第1項係適用簡易訴訟程序所為被告敗訴之判決，依
    民事訴訟法第389條第1項第3款規定，應依職權宣告假執行
    ；並依同法第436條第2項、第392條第2項規定，依聲請宣告
    被告如為原告預供擔保，則得免為假執行。至原告陳明願供
    擔保，請求宣告假執行一節，於本院依職權宣告假執行之範
    圍內，應僅生促使本院行使該職權之效果，無庸另行准駁；
    逾此範圍之假執行聲請，則因訴之駁回失其依附，應併予駁
    回。
六、本件結論已臻明確，兩造其餘攻擊防禦方法及所提證據，經
    審酌均不至影響判決結果，故不逐一論述。
七、訴訟費用負擔之依據：民事訴訟法第79條。 　 　 　 
中　　華　　民　　國　　111 　年　　1 　　月　　14　　日
                  桃園簡易庭  法  官  陳逸倫
以上為正本係照原本作成。
如不服本判決，應於送達後20日內，向本院提出上訴狀並表明上
訴理由，如於本判決宣示後送達前提起上訴者，應於判決送達後
20日內補提上訴理由書（須附繕本）。
如委任律師提起上訴者，應一併繳納上訴審裁判費。   
中　　華　　民　　國　　111 　年　　1 　　月　　14　　日
                              書記官  洪惠娟
附表
-----
折舊時間           金額
第1年折舊值        19,950×0.142=2,833
第1年折舊後價值    19,950-2,833=17,117
第2年折舊值        17,117×0.142=2,431
第2年折舊後價值    17,117-2,431=14,686
第3年折舊值        14,686×0.142=2,085
第3年折舊後價值    14,686-2,085=12,601
第4年折舊值        12,601×0.142=1,789
第4年折舊後價值    12,601-1,789=10,812
第5年折舊值        10,812×0.142=1,535
第5年折舊後價值    10,812-1,535=9,277
第6年折舊值        9,277×0.142=1,317
第6年折舊後價值    9,277-1,317=7,960
第7年折舊值        7,960×0.142=1,130
第7年折舊後價值    7,960-1,130=6,830
第8年折舊值        6,830×0.142=970
第8年折舊後價值    6,830-970=5,860
第9年折舊值        5,860×0.142=832
第9年折舊後價值    5,860-832=5,028
第10年折舊值        5,028×0.142×(11/12)=654
第10年折舊後價值    5,028-654=4,374